臺灣臺中地方法院刑事判決　　　　　　　　　　　　　九十三年度易字第三五號
　　公　訴　人　臺灣臺中地方法院檢察署檢察官
　　被　　　告　甲○○
右列被告因恐嚇等案件，經檢察官聲請以簡易判決處刑（九十二年度偵字第一九○三
四號），本院臺中簡易庭認為不宜以簡易判決處刑，簽移由本院刑事庭依通常程序審
判，判決如左：
    主  文
甲○○損壞他人之門鎖，足以生損害於他人，處有期徒刑肆月，如易科罰金，以參佰
元折算壹日；扣案之鐵鋸壹支、鐵鎚貳支均沒收。
    事  實
一、甲○○經由丁○○之介紹，為其子娶得一大陸地區女子，前後花費約達新臺幣（
    下同）五十萬元，惟該大陸地區女子來臺後未及數日，隨即離家出走並返回大陸
    地區，甲○○不甘所有花費付諸東流，對於介紹人丁○○因而心生怨懟，並屢次
    前往丁○○位於臺中市○區○○街十三號之住處，欲請丁○○賠償其損失，惟迭
    遭丁○○所拒，最後更置之不理，甲○○因而更加氣憤難平。甲○○為逼使丁○
    ○出面處理「債務」，遂基於恐嚇丁○○之犯意，於飲用少許酒類過後，惟其意
    識仍清晰之際，於民國九十二年九月二十九日凌晨一時二十分許，騎駛機車，攜
    帶鐵鋸一支及鐵鎚二支，前往上址丁○○住處，先以腳踢之方式，用力踹開丁○
    ○住處之大門（侵入住宅部分未據告訴），並欲持上開鐵鋸及鐵鎚等足對人之生
    命及身體致生危害之器具恐嚇丁○○，惟丁○○已聞聲先行躲入一樓房內，甲○
    ○於屋內遍尋不著丁○○後，心中怒氣更盛，最後發覺丁○○係躲於一樓房內，
    遂以身體撞擊及以腳踹門等方式，欲破門而入，然均未果，遂改以鐵鎚敲擊之方
    式，接續敲擊該房門之門鎖數下，致該門鎖發生鬆動、脫離之現象，而損壞該門
    鎖，足以生損害於丁○○；甲○○並以：「門若打開一下子就給你死，被鐵鋸鋸
    到很難醫」、「如被抓去關，出來之後要殺死你全家，除了你老婆之外」等加害
    生命、身體之事之言詞，恐嚇躲於房內之丁○○，致丁○○心生畏怖，而危害於
    丁○○之安全。惟甲○○因丁○○之奮力按住門鎖，仍無法進入房內，遂轉而以
    腳踢之方式，將丁○○置於一樓客廳內之椅子及電風扇等物品，均踢倒在地（惟
    未致毀棄、損壞或至令不堪用之地步）。嗣於同日凌晨一時三十分許，為接獲丁
    ○○委請其子報案而趕至現場之員警當場加以逮捕，並扣得甲○○所有尚持於手
    中之鐵鋸一支，及其所有另置於其騎駛至現場機車踏板上之鐵鎚二支（不知於何
    時置回）。
二、案經丁○○告訴，由臺中市警察局第二分局報告臺灣臺中地方法院檢察署檢察官
    偵查後，聲請以簡易判決處刑，本院改依通常程序審理。
    理  由
一、訊據被告甲○○固不否認有於右揭事實欄所載時間，於飲酒過後，騎駛機車，攜
    帶鐵鋸一支，前往告訴人丁○○住處，欲持該鐵鋸嚇嚇告訴人，以使其出面處理
    「債務」之事實，惟矢口否認有何恐嚇或毀損之犯行，辯稱：伊的意思雖是要告
    訴人多少還點錢，但當天告訴人躲在房內，伊還來不及跟告訴人講到什麼話，警
    察就來了；伊沒有對告訴人說：「門若打開一下子就給你死，被鐵鋸鋸到很難醫
    」、「如被抓去關，出來之後要殺死你全家，除了你老婆之外」，當天亦無攜帶
    鐵鎚前往；伊可能有用手要去開房門的喇叭鎖，但並無持鐵鎚敲擊情事，至客廳
    內之椅子、電扇為何會倒在地上，伊亦不清楚等語。
二、惟查：
  (一)右揭事實，業據告訴人丁○○迭於警詢、檢察官訊問及本院審理中，指（證）述
    甚詳，且核其所述之內容，前後均屬一致；
  (二)證人即當時到場處理之警員乙○○，並於本院審理中，到庭證述：「我們當時是
    巡邏的勤務，‧‧‧我們接獲通報有恐嚇案件，我們就前往國泰街十三號。到達
    時，一樓外面的鐵門是打開的，我們進到客廳的時候，看到被告是坐在客廳旁邊
    的小椅子上，丁○○是在客廳旁邊的房間裡面。當時我們有詢問被告說什麼事情
    ，被告坐在那邊，手上有拿一支鋸子，被告跟我們講說因為他兒子娶大陸新娘糾
    紛案件。後來我們請丁○○出來說明狀況」、「（你到達現場之後，客廳裡面的
    東西狀況如何？）客廳裡面的電風扇、椅子都是倒在地上」、「（被害人的房門
    鎖的狀況如何？）有被破壞的狀況」、「（其門鎖是否還能夠使用？）有鬆動的
    跡象」、「門鎖有被破壞，類似敲打的痕跡」、「（你們是否在被告機車上面還
    有發現二支鐵鎚？）是的，在被告的機車上面還有放置二支鐵鎚」等語；
  (三)即被告於警詢及檢察官訊問中，亦自承：「有用腳踢他房間門鎖」、「我有買鐵
    鎚，是家裡要用的，當天是放在機車上，想要嚇嚇他老人家就會還錢」等語；雖
    其另辯稱：警詢中，伊並沒有回答什麼問題，警察要伊簽名伊就簽名（見本院準
    備程序筆錄第六頁），惟被告既不否認該簽名確係出於其自由意志所為，復觀諸
    該警詢筆錄之記載，被告無論在否認恐嚇或毀損之犯行，或有攜帶鐵鋸一支前往
    現場之事實及欲找告訴人理論之動機（欲嚇嚇告訴人，請告訴人出面處理「債務
    」）等供述上，均與其於本院準備程序及審判期日之供述意旨一致，該警詢筆錄
    顯係依據被告於警詢中之回答所為真實之紀錄，自堪採為證據；
  (四)此外，並有該扣案之鐵鋸一支、鐵鎚二支，及扣押筆錄、扣押物品目錄表各一份
    、現場相片五張等附卷可稽。
  (五)被告就其前往告訴人住處理論之動機，已迭據其自警詢伊始供承甚明。其雖否認
    有持扣案之鐵鎚二支前往現場及以鐵鎚破壞告訴人房間門鎖並以言詞恐嚇告訴人
    之事實，惟依被告前往告訴人住處之動機、告訴人之指（證）述內容、證人乙○
    ○之證述內容、被告所為部分之自白、卷附相片所示物品之損壞或傾倒情形及扣
    案之證物等，綜合加以對照、驗證與研判，足認被告確有如事實欄所載之犯罪行
    為，是被告所辯並不足採。本件事證明確，被告犯行堪以認定。
四、被告甲○○以鐵鎚敲擊之方式，接續敲擊告訴人房門之門鎖數下，致該門鎖發生
    鬆動、脫離之現象，而損壞該門鎖，足以生損害於告訴人，核其此部分所為，係
    犯刑法第三百五十四條之損壞（他人門鎖）罪。被告攜帶鐵鋸一支及鐵鋸二支侵
    入告訴人屋內，並以：「門若打開一下子就給你死，被鐵鋸鋸到很難醫」、「如
    被抓去關，出來之後要殺死你全家，除了你老婆之外」等加害生命、身體之事之
    言詞，恐嚇告訴人，致告訴人心生畏怖，而危害於告訴人之安全，核其此部分所
    為，則係犯刑法第三百零五條之恐嚇危害安全罪。被告前後多次所為敲擊門鎖之
    行為，及前後二次以言詞恐嚇告訴人之犯行，均時間緊接，各僅侵害告訴人一法
    益，均為接續犯。又其所犯前開二罪間，具有方法與目的（達恐嚇告訴人之目的
    ）之牽連關係，為牽連犯，應從一重之刑法第三百五十四條損壞罪處斷。爰審酌
    被告犯罪之動機係因不甘為其子結婚所支付之費用約五十萬元均付諸流水，目的
    在逼使告訴人出面解決其主觀上認為告訴人應負責任之「債務」，其智識程度不
    高（僅國小肄業，如警詢筆錄所載），近十餘年來之素行均稱良好（有卷附臺灣
    高等法院被告全國前案紀錄表可參），所損壞之財物價值微薄，惟告訴人年紀已
    老邁，依被告所述之情形，又未見告訴人有何明顯不法之犯嫌，被告遽以前開行
    為施於告訴人之身，自足致告訴人之心裡產生相當之畏佈，而嚴重危害於告訴人
    之安全，犯罪後復未能坦承犯行、並無悔意等一切情狀，予以量處如主文所示之
    刑，並諭知易科罰金之折算標準，以示懲儆。至扣案之鐵鋸一支、鐵鎚二支，均
    為被告所有其為供其本件犯罪所用之物，業依前開事證可認，應併依刑法第三十
    八條第一項第二款之規定宣告沒收。
五、併此敘明部分：
  (一)告訴人雖於審判期日證稱：被告案發當日向其恐嚇，係欲伊給付五十萬元等語，
    惟刑法第三百四十六條第一項恐嚇取財罪之成立，以行為人主觀上具有「不法所
    有之意圖」為要件，被告既確係因其子迎娶之大陸地區女子來臺不數日即離家出
    走，而認告訴人應就其介紹之行為「多少負擔賠償損失之責」，無論其此項認識
    是否正確、於民事法上有無請求權基礎，惟依其智識程度，其於主觀上欠缺「於
    此情形下，取得告訴人之財產，為具有不法所有之意圖」，乃屬可信之事，是自
    不能認被告所為，係構成刑法第三百四十六條第三項、第一項之恐嚇取財未遂罪
    （並參最高法院二十四年上字第三六六六號判例）。
  (二)檢察官起訴意旨認被告損壞之物，包含屋內之椅子，惟從卷附相片觀之，該張椅
    子雖已傾倒，然形體未能確認已遭損壞，復無其他證據足認該張椅子有何已致不
    堪用之情形，是被告此部分之犯罪尚屬不能證明，惟此部分如成立犯罪，亦與前
    開已經成立之損害罪部分，具有接續犯之實質上一罪關係，爰不就此部分另為無
    罪之諭知。
據上論斷，應依刑事訴訟法第四百五十二條、第二百九十九條第一項前段，刑法第三
百五十四條、第三百零五條、第五十五條、第四十一條第一項前段、第三十八條第一
項第二款，罰金罰鍰提高標準條例第一條前段、第二條，判決如主文。
本案經檢察官丙○○到庭執行職務。
中      華      民      國    九十三    年      五      月     二十     日
                          臺灣臺中地方法院刑事第六庭
                              審判長法  官  夏一
                                    法  官  簡源希
                                    法  官  鄧敏雄
右正本證明與原本無異。
如不服本判決，應於送達後十日內向本院提出上訴狀（須附繕本），上訴於臺灣高等
法院臺中分院。
                                    書記官
中    華    民    國      九十三      年       五      月     二十      日
附錄本案論罪科刑法條全文：
中華民國刑法第三百零五條
以加害生命、身體、自由、名譽、財產之事，恐嚇他人致生危害於安全者，處二年以
下有期徒刑、拘役或三百元以下罰金。
中華民國刑法第第三百五十四條
毀棄、損壞前二條以外之他人之物或致令不堪用，足以生損害於公眾或他人者，處二
年以下有期徒刑、拘役或五百元以下罰金。
